最高法院刑事判決　　　　　　九十四年度台上字第四一六九號
　　上　訴　人　甲○○
　　　　　　　　　　　　樓
　　　　　　　　　　　　（另案在台灣岩灣技能訓練所執行中
　　　　　　　　　　　　 ）
　　選任辯護人　林辰彥律師
　　　　　　　　黃淑怡律師
　　　　　　　　趙佑全律師
　　上　訴　人　丙○○
　　　　　　　　　　　　2號
　　　　　　　　　　　　（另案在台灣台北監獄執行中）
　　選任辯護人　王東山律師
　　上　訴　人　乙○○
　　　　　　　　　　　　2段2.
　　　　　　　　　　　　（另案在台灣台北監獄執行中）
上列上訴人等因強盜等罪案件，不服台灣高等法院中華民國九十
四年四月二十九日第二審判決（九十四年度上訴字第二七一號，
起訴案號：台灣台北地方法院檢察署九十三年度偵字第一八四四
○、一七五○二號），提起上訴，本院判決如下：
    主  文
上訴駁回。
    理  由
甲、強盜部分：
按刑事訴訟法第三百七十七條規定：上訴於第三審法院，非以判
決違背法令為理由，不得為之。是提起第三審上訴，應以原判決
違背法令為理由，係屬法定要件。如果上訴理由狀並未依據卷內
訴訟資料具體指摘原判決不適用何種法則或如何適用不當，或係
對原審已調查明確並於判決內論駁或說明之事項，徒憑己見重為
事實之爭辯，或任意指摘，顯與法律規定得為第三審上訴理由之
違法情形不相適合時，即應認其上訴為違背法律上之程式，予以
駁回。甲○○上訴意旨略稱：(1)甲○○係向被害人蔡安恭借款，
此有共同被告丙○○、乙○○於警詢供述甲○○陳稱要收帳款等
語可佐，衡情如有不法所有之意圖，應不致提供自己真實帳戶，
以自暴其短，原判決論以強盜罪，未說明甲○○及其共同被告三
人（下稱上訴人等）所供何以不可採，有採證違背證據法則、調
查職責未盡及理由不備之違法。(2)原判決事實既認定上訴人等結
夥三人以上，基於意圖為自己不法所有及剝奪人之行動自由之犯
意聯絡，由甲○○尋覓強盜之作案對象等情，係認當時已具強盜
之犯意，理由卻謂上訴人等強逼被害人上車並駕車在山區迴繞之
上開行為，另該當於非法剝奪被害人之行動自由罪之要件，有理
由矛盾之違法。(3)甲○○係欲以槍枝向鄭人豪借款，但嫌鄭人豪
放入安全帽內金額太少，而未取走，並未持槍恐嚇其交出更多財
物，亦未支配取得該安全帽內財物，所為至多僅為恐嚇取財未遂
或強盜未遂，原審認係強盜既遂，有理由矛盾、不適用法則之違
法云云。丙○○上訴意旨略稱：(1)原審審判筆錄未由審判長簽名
；又原判決所引用共同被告甲○○、乙○○之警詢供述，未經丙
○○或其辯護人行交互詰問，即採為丙○○被訴部分之論罪基礎
，其訴訟程序均屬於法不合。(2)原判決事實欄固載明上訴人等共
犯加重強盜之犯罪構成要件事實，但主文僅載稱「結夥三人以上
，攜帶兇器強盜，累犯」，對於所犯強盜罪之態樣，究為強暴、
脅迫、藥劑、催眠術或他法至使不能抗拒而取或使人交付財物？
未予主文詳載，亦未說明認定之依據及理由，其主文、事實與理
由矛盾。(3)丙○○係在不知情下與甲○○前往借錢，過程中並未
對蔡安恭有何不利言語或肢體動作，無強盜意思，所為復為強盜
構成要件以外之行為，蔡安恭於警詢並供稱：「Ａ男子罵Ｂ男子
說：你怎麼不跟著下去押著？」及於第一審陳稱：丙○○未參與
此事，並阻止其提款等語，原審對該有利於丙○○之供詞，未說
明不採之理由，復未審酌丙○○上述犯罪情狀，適用刑法第五十
九條規定酌減其刑，有理由不備及不適用法則之違法云云。乙○
○上訴意旨，引用本院二十六年渝上字第八號、三十一年上字第
二四二三號、四十六年台上字第四一九號（此二則判例所稱共同
被告不利於己之陳述得採為其他共同被告犯罪事實認定之證據部
分，依司法院大法官釋字第五八二、五九二號解釋不再援用）、
六十四年台上字第二九六二號判例（本則判例業經本院九十年度
第七次刑事庭會議決議不再援用）及八十七年度台上字第七四八
號判決要旨，泛稱：原判決有應調查之證據未予調查及認定事實
不適用經驗法則等違背法令云云。
惟查：原判決撤銷第一審之科刑判決，改判依牽連犯、想像競合
犯從一重論處上訴人甲○○連續結夥三人以上，攜帶凶器強盜（
累犯）罪刑，及依牽連犯從一重論處上訴人丙○○、乙○○結夥
三人以上，攜帶兇器強盜（丙○○累犯）罪刑，係依憑：上訴人
甲○○（經原審就共同被告丙○○、乙○○涉案部分，行證人之
交互詰問調查程序）、丙○○、乙○○之供述，證人即被害人蔡
安恭、林家安、鄭人豪之證供，卷附內政部警政署刑事警察局民
國（下同）九十三年九月十五日刑鑑字第○九三○一七八二三九
號槍彈鑑定書、改造槍枝照片、華南商業銀行自動櫃員機交易明
細表、鄭人豪之國泰醫院診斷證明書、贓物認領保管單，扣案甲
○○所有華南商業銀行00000000000000號帳戶存
摺、改造槍枝及子彈、安全帽等證據，為其論罪之依據。並敘明
：(1)上訴人三人對本件作案經過基本事實之供述，與被害人蔡安
恭供述其被害情節相符，而甲○○於原審經以證人身分，就共同
被告丙○○、乙○○二人知情並共同參與犯案之陳述，與其於司
法警察調查中所為之陳述固有不符，惟丙○○、乙○○二人就其
自己參與部分之陳述，與甲○○之供述並無異致，甲○○先前之
陳述既無證據證明有何不實，其嗣後更異前詞，亦乏證據足以證
明為實在，是其先前在司法警察調查中所為之陳述，就證明丙○
○、乙○○共同參與犯案之事實部分，自具憑信性及必要性，依
刑事訴訟法第一百五十九條之二規定，得為證據。(2)上訴人等持
以行劫之改造槍枝，具有殺傷力，依一般社會通念，已足認係殺
傷人之生命身體之危險物，自屬兇器，其等持以強取被害人之財
物及逼令其至自動櫃員機領款交付，已達使人無法抗拒之程度，
所為該當於結夥三人以上，攜帶兇器強盜罪名。(3)上訴人等先係
持槍強令被害人蔡安恭上車，由甲○○駕車從台北市松山火車站
駛往台北縣石碇鄉山區，丙○○、乙○○則於後座控制被害人，
在山區迴繞，嗣至台北市○○街之自動櫃員機領款後，釋放被害
人離去，共計在車上約二個多小時，並於行進途中始強取被害人
財物，就其等全部犯罪行為實施過程加以觀察，其等為前述妨害
自由行為時，強盜行為尚未著手實施，其強逼被害人上車並駕車
在山區迴繞之上開行為，自另該當於非法剝奪被害人之行動自由
罪之要件；上訴人等此部分行為，均係犯刑法第三百三十條第一
項之結夥三人以上，攜帶兇器強盜罪及第三百零二條第一項之以
非法方法剝奪人之行動自由罪，其等間有犯意聯絡及行為分擔，
為共同正犯；所犯上開妨害自由與加重強盜犯罪間具有方法結果
之牽連關係，應從一重之加重強盜罪處斷。(4)甲○○持具殺傷力
之改造槍枝及子彈，以改造槍枝相互敲擊，喝令被害人鄭人豪、
林家安交付店中現金置於其所有之安全帽內，依其情節已達使人
無法抗拒之程度，被害人等因而聽命取交財物，放入甲○○所攜
帶之安全帽內，該財物已置於該上訴人實力支配之下，強盜財物
已得逞，並不因其嗣後與被害人發生扭打，不及帶走安全帽及財
物而影響其犯罪既遂之成立。(5)丙○○坦承持玩具槍枝脅迫蔡安
恭上車，並於車內依甲○○之指示，喝令被害人蔡安恭不得抬頭
亂看，復依甲○○指示，陪同蔡安恭匯款及提領現金，事後亦收
受贓款新台幣二萬元，所辯其不知情，無強盜犯意，係誤認共同
討債云云，顯無足採；證人蔡安恭於原審證稱丙○○、乙○○無
法抗拒甲○○，其二人不得不配合，及甲○○嗣於偵審中改稱丙
○○、乙○○二人不知情，並辯稱係向蔡安恭借款，非劫財云云
，均無非係迴護丙○○、乙○○，及甲○○為自己卸責之詞，不
足採取各等情。對於認定上訴人等共同強盜蔡安恭財物及甲○○
強盜鄭人豪、林家安夫妻財物部分，均成立刑法第三百三十條第
一項之攜帶兇器強盜罪既遂，其中強盜蔡安恭財物部分另成立刑
法第三百零二條第一項之妨害自由罪，應依牽連犯從一重處斷，
及甲○○警詢供述合於傳聞法則之例外，得採為上訴人等論罪之
依據，證人蔡安恭於原審證稱丙○○、乙○○無法抗拒甲○○，
其二人不得不配合，及甲○○嗣於偵審中改稱丙○○、乙○○二
人不知情，並辯稱係向蔡安恭借款，非劫財云云，均無非係迴護
丙○○、乙○○，及甲○○為自己卸責之詞，不足採取，悉依憑
卷證逐一說明論證、取捨指駁，其推理論斷衡諸經驗法則、論理
法則、證據法則等皆無違背。且查：(一)原審九十四年三月三十日
上午十時四十五分進行審判程序之筆錄，業經審判長法官簽名，
於刑事訴訟法第四十六條之規定並無不合，且該條並無簽名時限
之規定，該筆錄既經完成簽名，縱未於筆錄製作完成後即時為之
，於已進行之審判程序及筆錄記載之效力均不生影響。(二)有罪之
判決書，依刑事訴訟法第三百零九條規定，應於主文載明所犯之
罪，但罪名如何記載，始得謂為載明，法無明文，實務上主文記
載之罪名固須與論罪科刑法條所揭示之罪名相一致，然如無礙於
罪名之區別，簡省若干文字，自亦無妨，縱論罪用語不當，或欠
周全，倘無影響於全案情節及判決本旨，仍不得執為適法之第三
審上訴理由（本院八十五年十月十五日、八十五年度第十八次刑
事庭會議決議參照）。原判決事實欄就上訴人等係對被害人施以
強暴、脅迫至使不能抗拒而強取或使其交付財物之加重強盜構成
要件事實，既經予載明，並於理由說明論證明確，其判決主文所
載罪名為「結夥三人以上，攜帶凶器強盜」，並無礙於強盜罪名
之區別，自不得執為適法之第三審上訴理由。(三)原判決以上訴人
等係基於強盜之不法所有之意圖及剝奪人之行動自由之犯意聯絡
，先行強押蔡安恭上車，再行強盜其財物，因其妨害被害人之行
動自由時，僅有強盜之目的或犯意，尚未著手實施強盜之犯行，
乃論以加重強盜罪與妨害自由罪之牽連犯，此就上訴人等犯罪行
為實施經過之全部情形加以觀察，既不能認其於妨害自由行為時
，已著手實施強盜行為，原審為上開之認定，自難謂係有違誤（
併參照本院六十八年台上字第一九八號、七十年台上字第一○二
二號判例要旨）。(四)原判決依憑甲○○與丙○○之供述，認定丙
○○確參與強盜犯行，並已敘明證人蔡安恭於原審證稱丙○○、
乙○○無法抗拒甲○○，其二人不得不配合云云，係嗣後迴護丙
○○、乙○○之詞，不可採信，至蔡安恭曾於警詢供稱：「Ａ男
子罵Ｂ男子說：你怎麼不跟著下去押著？」及於第一審陳稱：丙
○○未參與此事，並阻止其提款等語，無非係屬該被害人所見部
分情節及其個人意見之詞，即或屬實，亦尚難憑此否定上開甲○
○、丙○○之供述而認定丙○○確無強盜之故意，原審就此縱未
併於理由說明論敘，而嫌理由欠備，然於全案犯罪事實之認定及
判決結果均尚無影響，自不得執為適法之第三審上訴理由。(五)依
原判決理由之論斷，其係以甲○○之供述（經原審就共同被告丙
○○、乙○○涉案部分，行證人之交互詰問調查程序），及上訴
人等各自所供作案過程，認均與被害人蔡安恭指述相符，併審酌
其他事證，而為犯罪事實之認定，尚難認係有引用乙○○之警詢
供述，採為認定丙○○犯罪之證據，且乙○○於原審亦否認具強
盜之犯意，是原審未對乙○○行證人之交互詰問程序，對於丙○
○犯罪事實之認定，採證上自無影響。其餘上訴意旨係對原審已
調查明確並於判決內論駁或說明之事項，徒憑己見重為事實之爭
辯，或任意指摘，乙○○上訴意旨且僅引述本院前述判例要旨（
其中部分判例不再援用，已如前述）泛指原判決違背法令，並未
依據卷內訴訟資料具體指摘原判決不適用何種法則或如何適用不
當，均顯與法律規定得為第三審上訴理由之違法情形不相適合。
綜上說明，應認此部分上訴違背法律上之程式，予以駁回。
乙、甲○○違反槍砲彈藥刀械管制條例部分：
查第三審上訴書狀，應敘述上訴之理由，其未敘述者，得於提起
上訴後十日內補提理由書於原審法院；其已逾上述期間，而於第
三審法院未判決前仍未提出上訴理由書狀者，第三審法院應以判
決駁回之。刑事訴訟法第三百八十二條第一項、第三百九十五條
後段規定甚明。本件上訴人甲○○因強盜等罪案件，不服原審判
決，於九十四年五月十八日提起上訴，對其中違反槍砲彈藥刀械
管制條例部分，並未敘述理由（核其上訴理由狀僅記載其不服原
判決關於強盜部分之理由），迄今逾期已久，於本院未判決前仍
未提出，依上開規定其此部分上訴自非合法，應併予駁回。
據上論結，應依刑事訴訟法第三百九十五條，判決如主文。
中　　華　　民　　國　九十四　年　　八　　月　　四　　日
                      最高法院刑事第八庭
                          審判長法官  呂　潮　澤
                                法官  吳　昆　仁
                                法官  孫　增　同
                                法官  吳　昭　瑩
                                法官  趙　文　淵
      本件正本證明與原本無異
                                      書  記  官
中　　華　　民　　國　九十四　年　　八　　月　　十　　日
                                                      Ｃ
